【裁判字號】    95,訴,7418
【裁判日期】    950815
【裁判案由】    返還信用卡消費貸款
【裁判全文】
臺灣臺北地方法院民事判決              95年度訴字第7418號
原      告  國泰世華商業銀行股份有限公司
法定代理人  乙○○
訴訟代理人  甲○○
被      告  丙○○
上列當事人間請求返還信用卡消費貸款事件，本院於民國95年8
月8日言詞辯論終結，判決如下：
    主    文
被告應給付原告新台幣伍拾貳萬肆仟壹佰陸拾柒元，及其中本金
新台幣肆拾玖萬肆仟貳佰貳拾壹元部分自民國九十五年五月十九
日起至清償日止，按年息百分之一九點七計算之利息。
訴訟費用由被告負擔。
    事實及理由
一、本件依信用卡約定條款第26條前段約定，因本契約涉訟時，
    持卡人／商務卡申請人即被告同意以台灣台北地方法院即本
    院為第一審管轄法院，本院就本件自有管轄權；又被告未於
    言詞辯論期日到場，核無民事訴訟法第386條所列各款情形
    ，應依原告之聲請，由其一造辯論而為判決。
二、原告主張：（一）被告陳柔禎於民國94年5月31日與其成立
    信用卡使用契約，領用如附表編號1所示之信用卡使用，依
    約被告就使用該信用卡所生之債務，負全部給付責任，被告
    領用該信用卡後，即得於各特約商店記帳消費，但應依約於
    當期繳款截止日前向其全部清償，或以循環信用方式繳付最
    低應繳金額，逾期清償者，依約除喪失期限利益外，應另行
    給付按年息19.7%計算之利息。（二）被告另於93年8月31日
    與其成立如附表編號2所示之信用卡簡易通信貸款契約，向
    其貸款新台幣（以下同）28萬元，約定分50期清償，依約每
    月應繳付月付金7,800元（含手續費2,200元），併入信用卡
    帳單中與信用卡消費帳款一同繳納。依約定條款第1條之約
    定，如未依約於繳款期限前繳款或未繳足月付金時，其得將
    未繳金額之本金部分或經其主張視為到期之本金部分，按信
    用卡循環利率（年息19.7%）計算利息。另依約倘為延遲繳
    款經其主張暫停被告信用卡之權利時，即喪失期限利益外，
    視同全部到期。（三）被告就上開信用卡簡易通信貸款之貸
    款未全部清償，嗣於94年3月30日就未清償金額24萬6,400元
    部分同意以如附表編號3所示之「感恩回饋專案」信用卡簡
    易通信貸款續約展延，約定按年息14.8%計算利息，並約定
    分60期清償，採本利平均攤還方式按月計付本息，併入信用
    卡帳單中與信用卡消費帳款一同繳納。依約定條款第1條之
    約定，如未依約於繳款期限前繳款或未繳足月付金時，其得
    將未繳金額之本金部分或經其主張視為到期之本金部分，按
    信用卡循環利率（年息19.7%）計算利息。（四）被告又於
    94年4月6日與其成立如附表編號4所示之信用卡簡易通信貸
    款契約，向其貸款21萬元，按年息18.5%計算利息，並約定
    分60期清償，依年金法按月計付本息，併入信用卡帳單中與
    信用卡消費帳款一同繳納，另依約定條款第1條之約定，如
    未依約於繳款期限前繳款或未繳足月付金時，其得將未繳金
    額之本金部分，或經其主張視為到期之本金部分，按信用卡
    循環利率（年息19.7%）計算之利息，又依約定條款第4條、
    第5條約定，倘為延遲繳款經其主張暫停被告信用卡之權利
    時，即喪失期限利益，其債務視為全部到期。詎被告丙○○
    至95年5月18日止，帳款尚餘52萬4,167元未按期繳付（含信
    用卡帳款金額6萬6,473元，信用卡簡易通信貸款帳款金額45
    萬7,694元），迭經催討無效，為此提起本件訴訟等語。並
    聲明：如主文第1項所示。
三、被告方面：
    被告未提出書狀作何聲明或陳述。
四、得心證之理由：
（一）原告主張之事實，已據其提出信用卡消費帳款債權明細報
      表、國泰世華銀行信用卡申請書、國泰世華銀行「泰有錢
      」信用卡簡易通信貸款申請書暨契約書件、國泰世華銀行
      信用卡簡易通信貸款申請書暨約定書件、約定條款、客戶
      歸戶資料明細查詢各1件、信用卡系統--歷史帳單彙總查
      詢2件及戶籍謄本等件為證，核屬相符，被告未於言詞辯
      論期日到場，亦未提出書狀作何聲明或陳述，堪信原告主
      張為真實。
（二）按持卡人依其與發卡機構所訂立之信用卡使用契約，取得
      使用信用卡向特約商店簽帳消費之資格，並對發卡機構承
      諾償付帳款，而發卡機構則負有代持卡人結帳，清償簽帳
      款項之義務。此種持卡人委託發卡機構付款之約定，具有
      委任契約之性質，倘持卡人選擇以循環信用方式繳款，就
      當期應償付之帳款僅繳付最低應繳金額，其餘應付款項由
      發卡機構先行墊付，持卡人則依約定給付循環利息者，又
      具有消費借貸契約之性質。稱消費借貸者，謂當事人一方
      移轉金錢或其他代替物之所有權於他方，而約定他方以種
      類、品質、數量相同之物返還之契約，當事人之一方對他
      方負金錢或其他代替物之給付義務而約定以之作為消費借
      貸之標的者，亦成立消費借貸；借用人應於約定期限內，
      返還與借用物種類、品質、數量相同之物，民法第474條
      、第478條前段分別定有明文。又遲延之債務，以支付金
      錢為標的者，債權人得請求依法定利率計算之遲延利息。
      但約定利率較高者，仍從其約定利率。同法第233條第1項
      亦有明定。查，被告丙○○既至95年5月18日止，帳款尚
      餘52萬4,167元未按期繳付（含信用卡帳款金額6萬6,473
      元，信用卡簡易通信貸款帳款金額45萬7,694元），迭經
      原告催討無效，依約其全部債務視為到期，自應就上開信
      用卡消費款等欠款負一次全部清償之責。
（三）從而，原告依消費借貸及信用卡約定條款請求被告給付信
      用卡消費款52萬4,167元（含信用卡帳款金額6萬6,473元
      ，信用卡簡易通信貸款帳款金額45萬7,694元），及其中
      本金49萬4,221元部分自95年5月19日起至清償日止，按年
      息19.7%計算之利息，為有理由，應予准許。
（四）又原告為自台灣第一信託投資股份有限公司變更為匯通商
      業銀行股份有限公司、再變更為國泰商業銀行股份有限公
      司而來，嗣再與世華聯合商業銀行股份有限公司合併後消
      滅，而以世華聯合商業銀行股份有限公司為存續公司，並
      改名為國泰世華商業銀行股份有限公司，有原告提出之財
      政部核准函及股份有限公司變更登記表各1件在卷可稽，
      依法自已概括承受上開2家銀行之權利義務，附此敘明。
五、訴訟費用負擔之依據：民事訴訟法第78條。
中    華    民    國    95    年    8     月    15    日
                民事第一庭    法      官  張明輝
以上正本係照原本作成
如對本判決上訴，須於判決送達後20日內向本院提出上訴狀
中    華    民    國    95    年    8     月    15    日
                              法院書記官  周其祥
附表：
編號
 1 Master  正卡 （卡號：0000000000000000,國泰世華銀行）
                        核卡日：94/05/31
 2 信用卡簡易通信貸款 正卡 （卡號：0000000000000000,國泰
                             世華銀行） 核卡日：93/08/31
 3 信用卡簡易通信貸款 正卡 （卡號：0000000000000000,國泰
                             世華銀行） 核卡日：94/03/30
 4 信用卡簡易通信貸款 正卡 （卡號：0000000000000000,國泰
                             世華銀行） 核卡日：94/04/06


司法院資訊處製作；財團法人民間司法改革基金會備份。
